臺灣苗栗地方法院民事簡易判決　　　 　　　　　　　九十三年度苗簡字第一八六號
　　原　　　告　丙○○
　　訴訟代理人　甲○○
　　被　　　告　丁○○
右當事人間請求給付票款事件，本院於九十三年九月十四日言詞辯論終結，判決如下
：
    主    文
被告應給付原告新臺幣參拾伍萬元，及自民國九十二年三十一日起至清償日止按年息
百分之六計算之利息。
訴訟費用由被告負擔。
本判決第一項得假執行。
    事實及理由
甲、兩造之聲明及陳述要旨
壹、原告方面
一、聲明：如主文第一項所示。
二、陳述略以：原告持有被告所簽發支票號碼：ＧＣ0000000號，發票日為九
    十二年十二月三十一日，由華南商業銀行頭份分行為付款人，金額為新台幣（下
    同）三十五萬元之支票一紙（下稱「系爭支票」），經屆期提示均不獲付款，為
    此依票據法律關係提起本件訴訟。
三、證據：提出支票及退票理由單影本各一件為證。
貳、被告方面
一、聲明：駁回原告之訴。
二、陳述略以：系爭支票係原告與戊○○向原告頂讓苗栗縣頭份鎮○○路一二○號永
    康走廊複合式餐廳之價款，當初頂讓時，有約定如果尾款付不出來，原告將收回
    餐廳，並退還系爭支票，原告欺騙房東，私自將前述餐廳轉租給被告，後來房東
    知道後即告訴被告，故被告又重新跟房東打契約。
三、提出頂讓合約書影本一件，並聲請詢問證人乙○○、戊○○。
乙、得心證之理由
一、本件原告主張：其持有被告所簽發之系爭支票，經屆期提示均不獲付款之事實，
    為被告所不爭執，復有原告提出之支票及退票理由單影本各一件為證，應堪信為
    真實，然被告則以前詞置辯。
二、經查：
（一）被告抗辯：系爭支票係原告及訴外人戊○○合夥，而以戊○○之名義向原告頂
      讓上開餐廳之價款等語，為原告所不爭執，並提出原告不爭執其為真正之頂讓
      合約書影本一件附於卷第四十二頁可證，應堪信為真實。而原告主張：所謂頂
      讓，係上開餐廳內部之物品、裝潢、加盟店權利等均予頂讓等語，為被告所不
      爭執，同應堪信為真實，故系爭支票之原因關係，應係被告與戊○○合夥，而
      以戊○○之名義向原告訂約購買上開餐廳之物品、裝潢、加盟店權利等之價款
      。
（二）被告聲請詢問之證人戊○○到庭結證稱：伊與被告合夥向原告頂讓上開餐廳，
      由被告開立系爭支票支付頂讓之尾款，而由伊貸款三十五萬元清償系爭支票票
      款，但伊無法貸得前述款項等語（見卷第五十四至五十六頁），而被告亦自承
      ：戊○○貸款辦不出來等語（見卷第五十九頁），則系爭支票所用以支付之頂
      讓價款，既未付清，戊○○即有支付前開頂讓價款之義務，而該支付義務與戊
      ○○是否確實貸得款項無關，亦即並不因戊○○並未貸得款項而受影響，故被
      告提出上開原因關係之抗辯，即無理由，從而原告訴求被告支付系爭支票之票
      款，為有理由，應予准許，此與上開頂讓標的之裝潢、生財設備及加盟權利之
      實際市價為何無關，因兩造業已以上開頂讓合約書約定頂讓之價款，並以系爭
      支票之數額為尾款，被告即有支付系爭支票票款之義務。
（三）兩造均陳稱原告與戊○○之間，除上開頂讓合約書外，原另有一份上開餐廳房
      屋之租賃合約書等語（見卷第五十七、五十八頁），被告雖以：原告欺騙房東
      私自將上開餐廳頂讓被告等語置辯，但原告主張：當初沒有看到和房東之合約
      中有提到不得轉租，房東有找伊，說要終止契約，後來就請房東直接和被告接
      洽，所以伊和房東之租賃契約已經終止，伊和房東及被告三人有洽談，原告和
      房東之租約終止，由被告直接和房東訂約等語（見卷第三十七頁），為被告所
      不否認，且與證人戊○○到庭結證稱：「（法官問：何時告訴原告貸款貸不出
      來之事？答：九十二年十二月，正確時間我忘記了。（法官問：房子的房東有
      找過你們嗎？）答：後來有找我們。（法官問：何時的事？）答：我們先跟大
      房東簽訂租約的」等語（見卷第五十六頁），互核相符，均應堪信為真實，故
      戊○○業已於九十二年十二月間，與上開餐廳之大房東簽訂租約，而得經營上
      開餐廳，僅因嗣後無法貸得款項，致無法亦經營，從而可知被告之所以無法經
      營上開餐廳而使用其生財設備、裝潢及加盟店權利等，係因其合夥人戊○○無
      法支付頂讓之價款，與原告是否欺騙房東私自將上開餐廳出租予被告無關，而
      原告先前出租上開餐廳予戊○○，縱未得上開餐廳房屋所有權人或所謂大房東
      之同意，亦不影響其交付前開頂讓標的之裝潢、生財設備及加盟權利予被告，
      而無礙原告對頂讓合約義務之履行，是被告執此部分理由抗辯，而拒絕對待給
      付頂讓價金，尚非可採。
（四）被告另抗辯：原告有答應若戊○○貸款辦不出來，將收回餐廳並返還系爭支票
      等語，為原告所否認（見卷第五十九頁），被告亦未舉證以實其說，且由被告
      所提出之頂讓合約書第四條記載：「若乙方（按：即戊○○）違約不買，或無
      法兌現支票付清餘款時，甲方（按：即原告）得沒收乙方所付之價款，並有權
      收回該餐廳及房屋」等語（見卷第四十二頁），僅約定原告「有權」收回上開
      餐廳及房屋，並未約定原告於戊○○未付清價款時，「必須」收回餐廳及房屋
      ，，更未約定原告此際必須返還系爭支票，是原告固得選擇收回上開餐廳，但
      亦得選擇不收回餐廳而向被告請求頂讓之價金即系爭支票票款，是應認被告此
      部分抗辯，同無理由。
三、綜上所述，因系爭支票之票款及其原因事實之頂讓尾款均未給付，被告復未能證
    明原告曾同意返還系爭支票，故本件原告請求被告支付系爭支票票款，為有理由
    ，應予准許。
四、兩造其餘攻擊防禦方法及舉證，經核與判決結果不生影響，爰不另一一論述，併
    此敘明。
五、本件係適用簡易訴訟程序而為被告敗訴之判決，應依職權宣告假執行。
六、結論：原告之訴為有理由，依民事訴訟法第四百三十六條第二項、第七十八條、
    第三百八十九條第一項第三款，判決如主文。
中　　　華　　　民　　　國　　九十三　　年　　　九　　　月　　二十七　　日
                                  苗栗簡易庭法　官 伍偉華
正本證明與原本無異。
如對本判決上訴，請於本判決送達後二十日內向本院提出上訴狀。
                                        法院書記官 鄭永媚
中　　　華　　　民　　　國　　九十三　　年　　　九　　　月　　二十七　  日
